臺灣高等法院刑事判決
110年度上易字第1588號
上  訴  人  
即  被  告  黃建智


                    （現在法務部○○○○○○○執行中，                      寄押於法務部○○○○○○○○）
上列上訴人即被告因竊盜案件，不服臺灣桃園地方法院108年度
審易字第2791號，中華民國110年4月27日第一審判決（起訴案號
：臺灣桃園地方檢察署108年度偵緝字第1932、1933號），提起
上訴，本院判決如下：
    主  文
原判決關於加重竊盜部分暨定應執行刑部分均撤銷。
黃建智共同犯攜帶兇器竊盜罪，累犯，處有期徒刑捌月。未扣案
之犯罪所得新臺幣伍仟元沒收，於全部或一部不能沒收或不宜執
行沒收時，追徵其價額；又共同犯攜帶兇器竊盜罪，累犯，處有
期徒刑捌月。未扣案之犯罪所得新臺幣肆仟元沒收，於全部或一
部不能沒收或不宜執行沒收時，追徵其價額。
    事  實
一、黃建智與某真實姓名、年籍均不詳之成年男子（下稱某男）
    共同意圖為自己不法所有，基於竊盜之犯意聯絡，分別為下
    列犯行：
　㈠於民國107年12月15日凌晨5時25分59秒許，2人共同駕駛由黃
    建智向不知情之陳奕德（另經臺灣桃園地方檢察署《下稱桃
    園地檢署》檢察官為不起訴處分確定）借用車牌號碼000-000
    0號自用小客車（下稱本案車輛），一同前往位於桃園市○○
    區○○路0段00號徐偉淂擺放娃娃機臺處所，2人入內勘查後，
    由黃建智持客觀上可供兇器使用之扳手及鉗子各1支撬開該
    娃娃機下方零錢箱前之鎖頭，再由某男即持客觀上可供兇器
    使用之長錐形工具1支撬開、拉出該娃娃機零錢箱1個（內含
    硬幣現金共新臺幣（下同）5,000元），而竊得該零錢箱，2
    人隨即將之搬運至本案車輛上，並一同離去。
　㈡於民國107年12月19日凌晨5時22分17秒許，2人共同駕駛本案
    車輛，一同前往位於桃園市○○區○○路0段00號徐偉淂擺放娃
    娃機臺處所，2人入內勘查後，黃建智即持客觀上可供兇器
    使用之扳手及鉗子各1支撬開該娃娃機下方零錢箱前之鎖頭
    ，再由某男即持客觀上可供兇器使用之長錐形工具1支撬開
    、拉出該娃娃機零錢箱1個（內含硬幣現金共4,000元），而
    竊得該零錢箱，2人隨即將之搬運至本案車輛上，並一同離
    去。
二、案經徐偉淂訴由桃園市政府警察局蘆竹分局報請桃園地檢署
    檢察官偵查起訴。
    理  由
一、審理範圍　
　　本件檢察官起訴上訴人即被告黃建智（下稱被告）涉犯：㈠
    修正前刑法第321條第1項第3款之攜帶兇器竊盜罪嫌、㈡修正
    前刑法第321條第1項第3款之攜帶兇器竊盜罪嫌、㈢刑法第35
    4條毀損罪嫌。經原審審理後，就被告被訴上開㈠、㈡部分均
    判處罪刑，另就被告被訴㈢部分判決公訴不受理，被告不服
    原判決提起上訴，檢察官則未提起上訴，而被告於本院審理
    時陳稱：伊只針對原審判決加重竊盜部分上訴，對於毀損部
    分沒有要上訴等語明確（見本院卷第138頁），復有撤回上
    訴聲請書1紙附卷可查（見本院卷第145頁）。從而，本件原
    判決關於被告被訴上開㈢部分業經判決確定，本院審理範圍
    則係原判決事實欄一、㈠、㈡部分，先予說明。
二、證據能力方面
  ㈠按被告以外之人於審判外之言詞或書面陳述，雖不符刑事訴
    訟法第159條之1至第159條之4之規定，而經當事人於審判程
    序同意作為證據，法院審酌該言詞陳述或書面陳述作成時之
    情況，認為適當者，亦得為證據；當事人、代理人或辯護人
    於法院調查證據時，知有第159條第1項不得為證據之情形，
    而未於言詞辯論終結前聲明異議者，視為有前項之同意；刑
    事訴訟法第159條之5定有明文。查本判決下列認定事實所引
    用之被告以外之人於審判外所為之供述證據資料（包含人證
    與文書證據等證據），公訴人、被告對本院提示之卷證，均
    表示對於證據能力沒有意見而不予爭執，且迄至言詞辯論終
    結前亦未再聲明異議，本院審酌上開證據資料製作時之情況
    ，尚無違法不當或證明力明顯過低之瑕疵，亦認以之作為證
    據，應屬適當。
  ㈡本判決下列認定事實所引用之非供述證據，並無證據證明係
    公務員違背法定程序取得之證據，且與本件待證事實具有自
    然之關聯性，均得作為證據。
三、認定事實所憑之證據及理由
　　訊之被告固不否認各如事實欄一、㈠、㈡所示時、地，有2名
    成年男子共同駕駛本案車輛至告訴人徐偉淂上開娃娃機臺處
    所，由1名成年男子持客觀上可供兇器使用之扳手及鉗子各1
    支撬開該娃娃機下方零錢箱前之鎖頭，某男則持客觀上可供
    兇器使用之長錐形工具1支撬開、拉出該娃娃機零錢箱，而
    竊得各該娃娃機臺內零錢箱等節，然矢口否認有何加攜帶兇
    器竊盜犯行，辯稱：伊沒有到現場去，證人陳奕德說本案車
    輛兩次借給伊，但伊完全不認識證人陳奕德，對質時陳奕德
    就結結巴巴，如果伊有為本案加重竊盜犯行，怎麼會自願被
    拍到照片云云。經查：
  ㈠各如事實欄一、㈠、㈡所示，分別於107 年12月15日凌晨5 時2
    5分59秒許、同年月19日凌晨5 時22分17秒許，有2名成年男
    子共同駕駛本案車輛至告訴人擺放娃娃機臺處所入內勘查後
    ，由1成年男子持客觀上可供兇器使用之扳手及鉗子各1支撬
    開該娃娃機下方零錢箱前之鎖頭，某男則持客觀上可供兇器
    使用之長錐形工具1支撬開、拉出該娃娃機零錢箱，而竊得
    各該娃娃機臺內共有5,000元零錢現金之零錢箱1個、共有4,
    000元零錢現金之零錢箱1 個等情，為被告於本院準備程序
    訊問時所不否認（見本院卷第87至88頁），並有證人即告訴
    人於警詢、偵訊及原審之證述（見桃園地檢署108年度偵字
    第11035號卷《下稱偵卷》第18至21頁、原審審易卷第309頁）
    、證人陳奕德於警詢、偵查及原審審理時之證述（見偵卷第
    10頁反面至第12、24至25、52、58頁、桃園地檢署108年度
    偵緝字第1933號卷《下稱偵緝卷》第93至94頁、原審審易卷第
    302至308頁）在卷可佐，並有本案車輛詳細報表、刑案現場
    照片及監視錄影器翻拍畫面照片等件（見偵卷第26至34頁）
    在卷可參，且經原審及本院勘驗案發當時之現場監視器錄影
    畫面檔案，有各該勘驗筆錄附卷可證（見原審審易卷第308
    至309、317至345頁、本院卷第89至90、93至108頁），堪信
    此部分事實為真。
  ㈡另稽證人陳奕德於警詢時證稱：根據員警所提供照片，監視
    錄影器畫面照片編號25（1號嫌疑人）跟指認犯罪嫌疑人紀
    錄表編號二照片一模一樣（照片編號25、黃建智、Z000○○○○
    ○○、8○.0○.0○.），但監視錄影器畫面照片編號26（2號嫌疑
    人）伊認不出來是誰等語（見偵卷第11、24頁）；於偵查中
    證稱：本案車輛是伊太太的車，本案車輛有於107 年12月15
    日凌晨5 時25分許，出現在桃園市○○區○○路0 段00號，不是
    伊所駕駛，伊借給朋友開，是喝酒剛認識的朋友。107 年12
    月19日這天伊車也是借出去，是借給同1個人。伊在警局有
    指認是黃建智跟伊借車，他的綽號叫「黃石火（音同）」，
    案發那兩天都是綽號黃石火之被告跟伊借車，從晚上10點借
    到早上6點多，監視錄影器畫面中另1個行竊的伊不認識。在
    庭被告是案發當天跟伊借本案車輛的人等語（見偵卷第52至
    53、58頁、偵緝卷第93頁）；於原審審理時結證：伊於偵訊
    時證稱有將本案車輛借給被告，當時所述屬實，有依照記憶
    回答等語綦詳（見原審審易卷第307 頁）。參以證人陳奕德
    於偵查中屢屢具結證稱：案發那兩天都是綽號黃石火之被告
    跟伊借車，從晚上10點借到早上6點多。在庭被告是案發當
    天跟伊借本案車輛的人乙節，有證人陳奕德之證人結文在卷
    可考（見偵卷第60頁），復於原審審理時再次具結擔保其於
    偵查中證述為真實，亦有證人陳奕德於原審審理時之證人結
    文附卷可查（見原審審易卷第315頁）。
　㈢再現場監視錄影器攝得2名成年男子各於事實欄一、㈠、㈡所示
    時、地出現監視錄影畫面中，其中1成年男子係持扳手及鉗
    子各1支（下稱甲男）撬開該娃娃機下方零錢箱前之鎖頭，
    另1名成年男子即某男乃以長錐形工具1支撬開、拉出該娃娃
    機臺下方之零錢箱等行竊影像過程，而依該現場監視錄影器
    錄影畫面顯示，甲男行竊時雖面戴口罩，然有部分監視錄影
    畫面顯示甲男所戴口罩下拉至鼻梁下方而露出嘴唇以上面容
    ，亦有部分監視錄影畫面顯示甲男所戴口罩已下拉至下巴處
    而露出臉部全然面貌，就此些露出甲男面容之監視錄影畫面
    對照卷存被告臉部影像檔案照片及截圖，均可明確判斷甲男
    之眉宇及眼神、口、耳、嘴、鼻等五官特徵與被告確屬同1
    人，此經本院於準備程序勘驗上開現場監視錄影器錄影畫面
    檔案，有本院勘驗筆錄暨現場監視錄影畫面截圖、被告檔案
    照片在卷可參（見本院卷第89、93至108頁），亦經原審勘
    驗前開現場監視錄影畫面檔案，而有原審勘驗筆錄1份在卷
    可佐（見原審審易卷第308至309、317至337頁）。
　㈣再證人陳奕德於警詢、偵訊就上開現場監視錄影畫面顯示之
    甲男均指認係被告無訛（見偵卷第11頁反面、第58頁反面、
    偵緝卷第93頁），並一再證稱：本案車輛各於事實欄一、㈠
    、㈡所示時間，係借予綽號「黃石火」之被告使用乙節明確
    如上，且證人陳奕德於警詢亦證稱：本案車輛沒有失竊過等
    語（見偵卷第11頁），堪認證人陳奕德將本案車輛借予被告
    所使用，而被告即為上開甲男無誤，是被告與某男各於事實
    欄一、㈠、㈡所示時，共同駕駛本案車輛一同至桃園市○○區○○
    路0 段00○00號告訴人擺放娃娃機臺處所，入內後，由被告
    持扳手及鉗子各1支撬開該娃娃機下方零錢箱前之鎖頭，某
    男則持客觀上可供兇器使用之長錐形工具1支撬開、拉出該
    娃娃機零錢箱各1 個（內含硬幣現金各共5,000 元、4,000
    元），因而共同竊得前開含零錢現金之零錢箱等事實，至屬
    灼明。
　㈤至被告雖以上詞置辯，然查，證人陳奕德迭於警詢、偵訊均
    證稱：伊綽號黃石火之朋友即被告，乃係案發時間向其借用
    本案車輛使用之人等語綦詳如上，並已具結擔保該證述為真
    ，又依現場監視錄影器拍攝畫面顯示，現場行竊之甲男五官
    特徵核與被告相同，亦說明如上，足認證人陳奕德上揭證詞
    ，應屬可信，被告空言辯稱：伊不認識證人陳奕德、伊並非
    至現場行竊之人云云，實屬無稽，尚難採信。又一般人有車
    輛使用需求而向朋友商借車輛之原因多端，一再重複借用之
    情形亦非罕見而有違常情之處，是證人陳奕德證稱：其2次
    借予被告本案車輛使用等語，尚非與一般常理有悖。至證人
    陳奕德縱於原審審理與被告對質時有支吾之舉，然此亦屬證
    人陳奕德礙於與被告往日情誼之自然反應，自不足以此遽認
    證人陳奕德之證述即屬不可採，甚更可徵被告推稱其不認識
    證人陳奕德云云，要非可採。況證人陳奕德於原審審理時仍
    對在庭之被告即為綽號黃石火之人乙節證述不移（見原審卷
    第304頁），被告空言否認其與證人陳奕德不相識云云，並
    不可採。另依案發現場監視錄影畫面顯示，監視錄影畫面所
    攝得被告之影像乃面戴口罩遮掩臉部（按於案發時間之107
    年12月間，全球尚未發生新冠肺炎疫情，斯時尚無防疫需求
    ，是無外出皆應戴口罩以避免染疫之規定），係被告與某男
    行竊過程中口罩有下滑至嘴唇、下巴之處時，此時方攝得被
    告五官影像，而可與本案被告特徵比對如上，非如被告辯稱
    ：若伊有行竊，豈會大方露臉予監視錄影器拍攝云云乙情，
    故被告就此所辯，亦非可採。
  ㈥綜上所述，被告確實各有如事實欄一、㈠、㈡所示與某男之共
    同攜帶兇器加重竊盜犯行，其所辯之詞核與客觀事證不符，
    不足採信，本案事證明確，被告犯行堪以認定，應依法論罪
    科刑。
四、論罪
  ㈠按行為後法律有變更者，適用行為時之法律，但行為後之法
    律有利於行為人者，適用最有利於行為人之法律，刑法第2
    第1項定有明文。被告行為後，刑法第321條第1項業於108年
    5月29日修正公佈，自同年月31日施行。修正前刑法第321條
    第1項規定：「犯竊盜罪而有下列情形之一者，處6月以上5
    年以下有期徒刑，得併科新臺幣10萬元以下罰金」；修正後
    則規定「犯前條第1項、第2項之罪而有下列情形之一者，處
    6月以上5年以下有期徒刑，得併科50萬元以下罰金」，經比
    較新舊法結果，就罰金刑部分，依刑法施行法第1條之1第1
    項規定，修正後之罰金刑由10萬元提高為50萬元，並未較有
    利於被告，依刑法第2條第1項前段規定，自應適用行為時即
    修正前刑法第321條第1項規定。
　㈡刑法第321條第1項第3款之攜帶兇器竊盜罪，係以行為人攜帶
    兇器竊盜為其加重條件，此所謂兇器，其種類並無限制，凡
    客觀上足對人之生命、身體、安全構成威脅，具有危險性之
    兇器均屬之，且祇須行竊時攜帶此種具有危險性之兇器為已
    足，並不以攜帶之初有行兇之意圖為必要（最高法院62年台
    上字第2489號、79年台上字第5253號判例意旨參照）。查被
    告於事實欄一、㈠、㈡時、地，所持扳手及鉗子各1支足以撬
    開該娃娃機下方零錢箱前之鎖頭；某男於事實欄一、㈠、㈡時
    、地，所持長錐形工具1支則足以撬開、拉出該娃娃機零錢
    箱，堪認被告與某男各該所持之扳手、鉗子、長錐形工具各
    1支質地堅硬，客觀上確足對人之生命、身體、安全構成威
    脅，均具有危險性無疑，堪認屬刑法第321條第1項第3款所
    稱之兇器。是核被告各如事實欄一、㈠、㈡所為，均係犯修正
    前刑法第321條第1項第3款之攜帶兇器竊盜罪。
　㈢被告及某男就各如事實欄一、㈠、㈡所示攜帶兇器竊盜犯行，
    均有犯意聯絡及行為分擔，均應論以共同正犯。
　㈣被告各如事實欄一、㈠、㈡所示攜帶兇器竊盜犯行，犯意各別
    、行為互殊，應予分論併罰。　
　㈤被告前因：⒈恐嚇等案件，經臺灣臺中地方法院（下稱臺中地
    院）以102年度易字第1735號判決各判處有期徒刑6月（共4
    罪）、4月、4月確定；⒉因轉讓毒品案件，經臺灣桃園地方
    法院（下稱桃園地院）以102年度桃簡字第1440號判決判處
    有期徒刑3月確定。上開⒈、⒉案件所宣告之刑，經臺中地院
    以103年度聲字第872號裁定定應執行刑為有期徒刑1年6月確
    定；⒊因恐嚇取財案件，經桃園地院以104年度審易字第2387
    號判決判處有期徒刑6月確定；⒋因竊盜案件，經桃園地院以
    104年度壢簡字第1713號判決判處有期徒刑2月確定。上開⒊ 
    ⒋案件所宣告之刑，再經桃園地院以105年度聲字第2672號裁
    定定應執行有期徒刑7月確定，並與前案接續執行，於105年
    12月29日假釋（接續執行另案拘役50日，至106年2月16日因
    拘役執行完畢出監），並付保護管束，於106年12月28日保
    護管束期滿未經撤銷，其未執行之刑以執行完畢論，此有本
    院被告前案紀錄表附卷可佐，被告於前案受有期徒刑之執行
    完畢後，5年以內故意再犯本案有期徒刑以上之各罪，均為
    累犯。本院依司法院釋字第775號解釋意旨，審酌被告上開⒋
    所犯前案與本案均為竊盜案件，二者罪質相同，且被告甫於
    前開罪質相同之前案執行完畢後，1年未滿即再犯本件各如
    事實欄一、㈠、㈡所示之攜帶兇器竊盜犯行，堪認被告刑罰反
    應力甚為薄弱，因認均有適用刑法第47條累犯規定加重其刑
    之必要，爰均依刑法第47條第1項規定，各加重其刑。
五、上訴之判斷
　㈠原審認被告罪證明確，予以論罪科刑，固非無見。惟查，原
    判決事實及理由均認定被告就各如事實欄一、㈠、㈡所示之攜
    帶兇器竊盜犯行與某男均屬共同正犯，惟於主文欄僅對被告
    各如事實欄一、㈠、㈡所示之攜帶兇器竊盜犯行均僅諭知：「
    黃建智犯攜帶兇器竊盜罪，累犯，處...」，均漏未對被告
    為共同正犯諭知之旨，於法未合。
　㈡被告上訴意旨略以：原審採信證人陳奕德之證詞，惟怎麼可
    能借2次車子給剛認識的朋友，原審依據監視錄影畫面截圖
    與被告照片比對，稱被告與甲男之身形、衣著極相似，則可
    證實被告與甲男為同1人之可能性極高，如此判斷極屬不公
    ，監視錄影畫面中犯嫌好像沒戴手套，可以比對指紋云云。
　㈢本院查：
　⒈上開證人陳奕德之證述乃核與卷內事證相符，並已具結擔保
    為真，堪可採信，已說明如上。又借予朋友車輛借用之客觀
    原因甚繁，亦須視借用事由輕重緩急不一、借予人是否落落
    大方或吝於助人等主觀因素一併考量，隨和之人遇僅數面之
    緣之朋友暫需而借用，亦非與常理有違，此觀證人陳奕德於
    偵訊時證稱：本案車輛是借給喝酒認識的朋友開，伊想說借
    一下而已，他來伊家找伊說要借一下車子等語（見偵緝卷第
    52頁反面）自明，是被告執此上訴，尚無法全然否定證人陳
    奕德證述之可信性，並非可採。
　⒉法院認定事實，並不悉以直接證據為必要，其綜合各項調查
    所得之直接、間接證據，本於合理的推論而為判斷，要非法
    所不許。原審判決依憑證人陳奕德之證述並經勘驗現場監視
    錄影畫面檔案，並說明：甲男之面貌、身形，均與卷附之被
    告相片影像資料查詢結果及當庭拍攝之被告全身、半身照片
    中之人相符（見原審卷第147、339至345頁），可認畫面中
    甲男顯係被告無誤。再為事實欄一、㈠、㈡所載攜帶兇器竊盜
    犯行之2成年男子皆係搭乘本案車輛抵達該娃娃機店一節，
    有卷附之刑案現場監視器翻拍照片在卷可證（見偵卷第27、
    31頁），而證人陳奕德復證稱：被告曾於107年12月15日及
    同年月19日向其借用本案車輛等語。而認定被告確有為事實
    欄一、㈠、㈡所載之攜帶兇器竊盜犯行，所為論斷俱有卷內資
    料可資佐證，係合乎推理之邏輯規則，尚非原審主觀之推測
    ，核與證據法則無違，並無被告所指原審之憑斷有偏離事理
    、不公之情，故被告執此提起上訴，實屬無據。
　⒊又本案案發距今已近3年，本案遭竊之娃娃機臺恐難完整保存
    至今，且案發地點又屬顧客往來之夾娃娃機店，縱遭竊之娃
    娃機臺上留有案發當時犯罪行為人之指紋，亦應遭破壞殆盡
    而無法採集。況被告確有為各如事實欄一、㈠、㈡所載攜帶兇
    器竊盜犯行，業經本院認定如上。是被告請求比對案發現場
    娃娃機臺上指紋云云，尚無必要，一併說明。
　㈣綜上，被告執此上訴固不足採，惟原判決關於加重竊盜部分
    暨定應執行刑部分，既有前揭可議之處，已屬無可維持，應
    由本院予以撤銷改判。
六、科刑審酌事項　　
    爰以行為人之責任為基礎，審酌被告正值青壯，卻不思循己
    力以正當方式賺取生活所需，而意圖為自己不法所有之犯罪
    動機、目的，而以上開犯罪手段，攜帶兇器竊取他人財物，
    輕忽他人之財產法益，所為非是，亦嚴重危及治安，自應予
    嚴加非難。再兼衡被告與某男各自參與犯罪之情節不同、分
    工情形、共同竊取被害人財物之價值，暨被告迄今否認犯行
    之犯後態度，於警詢自述勉持之生活狀況、高中肄業之智識
    程度（見偵緝卷第9頁）等一切情狀，分別改量處如主文第
    二項所示之刑。
七、被告如事實欄一、㈠所載之攜帶兇器竊盜犯行獲得現金5,000
    元；如事實欄一、㈡所載之攜帶兇器竊盜犯行獲得現金4,000
    元，均未據扣案，亦均未賠償告訴人此部分財物損失，各應
    依刑法第38條之1第1項前段、第3項之規定，於其所犯各如
    事實欄一、㈠、㈡所示犯行項下各宣告沒收之，均於全部或一
    部不能沒收或不宜執行沒收時，追徵其價額。
據上論斷，應依刑事訴訟法第369條第1項前段、第364條、第299
條第1項前段，判決如主文。
本案經檢察官高玉奇提起公訴，被告提起上訴，檢察官鄭堤升到
庭執行職務。
中　　華　　民　　國　　110 　年　　12　　月　　9 　　日
                  刑事第二十一庭審判長法  官  林怡秀
                                      法  官  劉元斐
                                      法  官  蔡羽玄
以上正本證明與原本無異。
不得上訴。
                                      書記官  陳語嫣
中　　華　　民　　國　　110 　年　　12　　月　　9 　　日
附錄本案論罪科刑法條全文
修正前中華民國刑法第321條
犯竊盜罪而有左列情形之一者，處六月以上、五年以下有期徒刑
：
一、於夜間侵入住宅或有人居住之建築物、船艦或隱匿其內而犯
    之者。
二、毀越門扇、牆垣或其他安全設備而犯之者。
三、攜帶兇器而犯之者。
四、結夥三人以上而犯之者。
五、乘火災、水災或其他災害之際而犯之者。
六、在車站或埠頭而犯之者。
    前項之未遂犯罰之。